臺灣高等法院高雄分院民事判決
110年度簡易字第10號
原      告  林佑儒  
訴訟代理人  莫毓娟  
            林宏一  
被      告  邱偉成  
上列當事人間請求侵權行為損害賠償事件，原告提起刑事附帶民
事訴訟，經本院刑事庭裁定移送前來（民國110年度交附民字第2
9號），本院於111年2月16日言詞辯論終結，判決如下：
    主  文
被告應給付原告新臺幣壹拾肆萬壹仟貳佰肆拾玖元，及自民國一
一０年十月十六日起至清償日止，按年息百分之五計算之利息。
原告其餘之訴駁回。
訴訟費用由被告負擔十分之七，餘由原告負擔。
    事實及理由
一、原告起訴主張：被告於民國108年10月13日18時10分許，駕
    駛車牌號碼000-0000號自用小客車(下稱系爭自用小客車)，
    沿高雄市前金區五福三路由東往西方向行駛，行經中華三路
    與五福三路口之東北角圓環時，本應注意車輛行駛時，駕駛
    人應注意兩車並行之間隔，並隨時採取必要之安全措施，而
    依當時天氣晴，夜間有照明，路面乾燥無缺陷且無障礙物，
    視距良好，依其智識、能力並無不能注意之情事，竟疏未注
    意及此，貿然自內圓環車道左偏欲駛進路邊停車格；適有原
    告駕騎車牌號碼000-0000號普通重型機車(下稱系爭機車)，
    搭載訴外人盧怡如於被告之同向後方行駛，自被告駕駛之系
    爭自用小客車左側超車，而與系爭自用小客車發生擦撞，致
    原告受有四肢多處挫擦傷(下稱系爭事故)，並因此支出就診
    費用新臺幣（下同）600元、藥品費用1,184元，及受有生活
    上精神壓力之非財產上損害205,920元，為此，爰依民法第1
    91條之2規定請求被告賠償等語。求為判決：被告應給付原
    告207,704 元，及自起訴狀繕本送達翌日（即110年10月16
    日）起至清償日止，按週年利率5％計算之利息。
二、被告則以：原告自承有超速行駛，又原告超車時違反道路交
    通安全規則第94條第3款、第101條第1項之規定，另以S型方
    式自被告車輛右後側急切至左側，且未依法行駛於圓環道路
    之外側，任意變換車道，原告就系爭事故之發生亦有過失。
    再系爭事故發生後，被告有以通訊方式向原告表示慰藉，原
    告精神狀態良好，且原告於108年10月13日後即無再度就醫
    情形，傷勢應屬輕微，應無精神之非財產上損害。另由原告
    提出之消費發票可知藥品相關費用僅為102元，其中濕紙巾4
    73元、親水性敷250元部分應與交通事故無關，不得請求等
    語置辯。
三、兩造不爭執之事項：
　㈠108年10月13日18時10分許，被告駕駛系爭自用小客車，沿高
    雄市前金區五福三路由東往西方向行駛，行經中華三路與五
    福三路口之東北角圓環時，自內圓環車道左偏欲駛進路邊停
    車格；適與原告騎乘之系爭機車，搭載盧怡如於被告之同向
    後方行駛，自被告駕駛之自用小客車左側超車，而與系爭自
    用小客車發生擦撞之交通事故。
　㈡原告因此次交通事故受有四肢多處擦挫傷。
四、本件之爭點：
　㈠原告主張被告應給付系爭事故所生之就診費用600元、藥品費
    用1,184元，有無理由？
　㈡原告主張被告應給付系爭事故受有生活上精神壓力之非財產
    上損害205,920元，有無理由？
五、按汽車、機車或其他非依軌道行駛之動力車輛，在使用中加
    損害於他人者，駕駛人應賠償因此所受之損害，民法第191 
    條之2 前段定有明文。次按汽車行駛時，駕駛人應注意車前
    狀況及兩車並行之間隔，並隨時採取必要之安全措施，不得
    在道路上蛇行，或以其他危險方式駕車；復按汽車超車時，
    應依下列規定：欲超越同一車道之前車時，須先按鳴喇叭2
    單響或變換燈光1次，不得連續密集按鳴喇叭或變換燈光迫
    使前車允讓。前行車駕駛人聞後行車按鳴喇叭或見後行車
    顯示超車燈光時，如車前路況無障礙，應即減速靠邊或表示
    允讓，並注意後行車超越時之行駛狀況。前行車減速靠邊
    或以手勢或亮右方向燈表示允讓後，後行車始得超越。超越
    時應顯示左方向燈並於前車左側保持半公尺以上之間隔超過
    ，行至安全距離後，再顯示右方向燈駛入原行路線，道路交
    通安全規則第2 條第1 項第1 款、第94條第3 項、第101 條
    第1 項第3 款至第5 款定有明文。
　㈠經查：被告於108 年10月13日18時10分許，駕駛系爭自用小
    客車，沿高雄市前金區五福三路由東往西方向行駛，行經中
    華三路與五福三路口之東北角圓環時，自內圓環車道左偏欲
    駛進路邊停車格；適有原告騎乘系爭機車，搭載盧怡如於被
    告之同向後方行駛，未先按鳴喇叭2單響或變換燈光1次，即
    向前行駛於被告駕駛之系爭自用小客車左側，而與系爭自用
    小客車發生擦撞，致原告受有四肢多處挫擦傷傷害等情，業
    據兩造於警詢、偵查及刑事審理中陳稱在卷（見警卷第1 頁
    至第6頁、第12頁至第16頁、偵卷第15頁至第17頁、刑事一
    審卷第65頁至第75頁、第114 頁至第117 頁），並有原告之
    高雄市立大同醫院108 年10月13日診斷證明書（見警卷第19
    頁）、道路交通事故現場圖（見警卷第26頁至第27頁）、道
    路交通事故調查報告表㈠、㈡-1（見警卷第28頁至第32頁）、
    高雄市政府警察局108年10月13日道路交通事故談話紀錄表2
     紙（見警卷第33頁至第36頁）、高雄市政府警察局道路交
    通事故照片6 張（見警卷第40頁至第42頁）、勘驗筆錄及附
    圖（見刑事一審卷第72頁至第73頁、第77頁至第83頁）在卷
    可稽，堪信為真實。
  ㈡次查：被告於刑事一審審理中陳稱：我當時駕駛車輛進入圓
    環，所有機車都在我的右後方，因為我注意到我的左方快車
     道是沒有機車在行駛，所以我的直覺判斷原告應該會從我
    的右方直行，所以我才會左轉進入停車格等語（見刑事一審
    卷第138 頁），足認被告於其所駕駛之車輛左偏欲進入停車
    格前，並未注意車身左側是否有車輛行駛。又原告所騎乘之
    機車原行駛於被告所駕駛車輛之同向後方，因見被告所駕駛
    之車輛欲右轉，故向前行駛於被告所駕駛車輛之左側欲繼續
    直行等情，業據原告於警詢、偵查及刑事一審中供承甚明（
    見警卷第15頁、偵卷第15頁、刑事一審卷第68頁），核與證
    人盧怡如於警詢及刑事一審審理中之證述相符（見警卷第21
    頁、刑事一審卷第107 頁至第108 頁），足認兩造所駕駛之
    車輛於案發前為同一車道前後車之關係，衡諸常情，同一車
    道之後車應與前車保持隨時可以煞停之距離，然原告騎乘系
    爭機車未與系爭自用小客車保持隨時可以煞停之距離，更向
    前行駛至被告所駕駛系爭自用小客車之左側，顯係欲超越被
    告所駕駛之車輛，然原告並未先按鳴喇叭2單響或變換燈光1
    次，即騎乘系爭機車行駛於系爭自用小客車左側，亦據兩造
    及盧怡如於刑事一審審理中陳述明確（見刑事一審卷第136 
    頁、第140 頁）；參諸刑事一審當庭勘驗案發當時被告所駕
    駛車輛之行車紀錄器之結果：
    ⒈檔案播放時間00：00：00～00：00：03
      被告駕駛之系爭自用小客車沿五福三路由東向西方向，右
      轉往圓環行駛，影片中響起方向燈聲音。
    ⒉檔案播放時間00：00：04～00：00：06
      系爭自用小客車駛入圓環內側車道後，繞行圓環，00：00
      ：04方向燈聲音停止，00：00：05方向燈聲音響起。
    ⒊檔案播放時間00：00：07～00：00：10
      系爭自用小客車繼續於圓環內側車道行駛，於播放時間00
      ：00：08至00：00：09間，系爭自用小客車往左偏移，於
      播放時間00：00：09秒時，原告所騎乘之系爭機車出現於
      畫面，與系爭自用小客車左側發生碰撞，系爭機車與原告
      、盧怡如均人車倒地，系爭自用小客車停止行駛，畫面中
      2733-K3 車輛反射閃爍黃燈。
    ⒋檔案播放時間00：00：11～00：00：21
     系爭自用小客車停止行駛，原告起身蹲坐，盧怡如仍倒地
      ，於播放時間00：00：21影片結束（見刑事一審卷第72頁
      至第73頁、第77頁至第83頁）。
    ⒌綜上，被告於系爭事故發生時，應係先打右方向燈以於圓
      環右轉，而進入圓環後隨即因欲左偏進入左方停車格，故
      有上開勘驗內容⒉所示方向燈聲音短暫停止再響起之情形
      ，足認被告於刑事一審審理中稱其進入圓環前有打右轉方
      向燈，但進入圓環後就馬上打左轉方向燈等語應屬可採，
      是原告於本件案發前確實疏未注意被告所駕駛車輛顯示左
      方向燈之車前狀況，而貿然行駛於被告所駕駛車輛左側。
      再者，被告領有普通小型車駕駛執照、原告領有普通重型
      機車駕駛執照，對前述規定自應知悉，且依前述道路交通
      事故調查報告表㈠所載（見警卷第29頁），本案案發時天
      候晴、夜間有照明、柏油路面乾燥無缺陷、無障礙物、視
      距良好，依兩造之智識、能力，客觀上並無不能注意之情
      事，被告竟疏未注意兩車並行之間隔，而未注意原告所騎
      乘之車輛已騎乘至其所駕駛車輛之左側，車身貿然向左偏
      移肇致本件事故之發生；而原告本騎乘車輛於被告駕駛之
      車輛後方，然疏未注意被告所駕駛車輛已顯示左方向燈，
      因欲超越被告所駕駛之車輛，而於未按鳴喇叭2單響或變
      換燈光1次之情形下，貿然前行至被告所駕駛車輛左方，
      是有未注意車前狀況，並隨時採取必要安全措施，及超車
      未依規定之情甚明。又被告違反上開注意義務肇致原告受
      有上揭傷害，是原告主張被告之過失行為與原告所受傷害
      間，具有相當因果關係等語，自屬有據。
  ㈢被告雖辯稱其無法預見有機車行駛於所駕駛車輛左方云云。
    惟觀諸被告於刑事一審審理中陳稱其於行駛進入圓環前確認
     機車均位於其右方及後方，依其直覺判斷機車會從其右方
    直行等語，然駕駛車輛行駛於道路，本應時刻注意周遭狀況
    ，於車輛欲左、右偏移時尤應注意兩側是否有來車，以防免
    事故之發生，此係道路交通安全規則規定汽車行駛於道路上
    應注意兩車並行間隔之本意，惟被告竟於其所駕駛之車輛左
    偏前並未注意原告騎乘車輛行駛於左側，自有前揭過失無訛
    。又高雄市政府交通局車輛行車事故鑑定委員會鑑定結果認
    ：「⒈被告：行向左偏未保持兩車並行之間隔，為肇事主因
    。⒉原告：超速，未注意車前狀況，為肇事次因。」（見調
    偵卷21頁至第24頁），又原告於製作道路交通事故談話紀錄
    表時自承其行車速度為6、70公里等語（見警卷第35頁至第3
    6 頁），足認原告確有超速。再前開鑑定經送請覆議結果認
    ：「⒈被告：行向左偏未保持兩車並行之間隔，為肇事主因
    。⒉原告：超速，未注意車前狀況，為肇事次因」（見刑事
    二審卷第115頁至第118 頁），亦同此認定，益證被告就系
    爭事故之發生，確有過失。
六、復按對於被害人因此喪失或減少勞動能力或增加生活上之需
    要時，應負損害賠償責任。不法侵害他人之健康者，被害人
    雖非財產上之損害，亦得請求賠償相當之金額。民法第193 
    條第1 項、第195 條第1 項分別定有明文。再按慰藉金之賠
    償須以人格權遭遇侵害，使精神上受有痛苦為必要，其核給
    之標準固與財產上損害之計算不同，然非不可斟酌雙方身分
    資力與加害程度，及其他各種情形核定相當之數額（最高法
    院51年台上字第223 號判決意旨參照）。亦即民法第195 條
    不法侵害他人人格法益得請求賠償相當之金額，應以實際加
    害之情形、加害之程度、被害人所受精神上痛苦之程度、身
    分、地位、經濟能力，並斟酌賠償義務人之故意或過失之可
    歸責事由、資力或經濟狀況綜合判斷之。
　㈠原告主張被告應給付系爭事故所生之就診費用600元、藥品費
    用1,184元，有無理由？
    ⒈原告主張其因系爭事故支出醫療費用600 元(含診斷證明書
      費)100元，業據提出醫療費收據為證（見附民卷第13頁至
      第15頁），經核係屬系爭事故之必要費用，是上訴人主張
      因系爭事故受有醫療費用之損害600 元等語，即屬有據。
    ⒉原告主張其因系爭事故支出藥器費用1,184元，業據提出交
      易明細及統一發票為證（見附民卷第17頁），觀諸原告購
      買前開品時間為108年10月13日及同年月20日，與系爭事
      故發生之時間密接，再觀諸前開購物明細，原告所購買之
      物品為棉棒、生理緩衝液、彈性繃、藥用紗布墊、通氣膠
      帶、傷口敷料及柔膚濕巾等物品，均與原告用以治療系爭
      事故所致之四肢多處擦挫傷有關，應屬系爭事故之必要費
      用，是原告主張因系爭事故受有藥品費用之損害1,184元
      等語，亦屬有據。被告抗辯前開支出之濕紙巾473元、親
      水性敷250元與交通事故無關，不得請求云云，自無足採
      。
  ㈡原告主張被告應給付系爭事故受有生活上精神壓力之非財產
    上損害205,920元，有無理由？
　  經查：原告於系爭事故發生之際，為國立高雄師範大學電機
    工程學系四年級學生，此有原告之在學證明在卷可稽(見本
    院卷129頁)。被告於警詢時陳明其為博士學歷，現職為工程
    師（見警卷第1頁）。又被告名下有土地房屋汽車逾10筆，
    報稅財產總額逾 1億3千萬元，此有稅務電子閘門資料查詢
    表可參（見本院卷135頁至第157頁）。再原告因系爭事故受
    有四肢多處擦挫傷，迄今已逾2年，仍留存疤痕一節，此有
    照片在卷可佐(見本院卷第175頁)；且系爭事故發生迄今已
    逾2年，被告非但未與原告洽談和解，賠償原告所受之損害
    ，甚且於刑事偵查程序中，提出診斷證明書，主張其因系爭
    事故受有頸部挫傷之傷害，並對其提及刑事告訴及民事損害
    賠償訴訟，惟被告乃駕駛系爭自用小客車，坐在車上與原告
    發生系爭事故，被告並未摔倒，又其於警訊時自陳：「當時
    我在圓環找車位的時候，車速約7-10公里」等語（見警卷第
    3 頁），如此慢速，又坐在駕駛座上，被告衡情應不致於受
    傷等情，亦據本院110年度交上易字47號刑事判決認定在卷(
    見本院卷第55頁)，被告於系爭事故後之作為，更增加原告
    之憤恨與不平。是本院審酌兩造之身分、社會地位、資力、
    原告因系爭事故所受傷勢及被告於系爭事故發生後之態度等
    一切情狀，認原告主張受有精神慰撫金之損害，於20萬元之
    範圍內，尚屬有據。
 ㈢綜上，原告因系爭事故受有損害201,784 元（計算式：就診費
   用600 元＋藥品費用1,184 元＋精神慰撫金損害200,000元＝201
   ,784 元）。
七、按損害之發生或擴大，被害人與有過失者，法院得減輕賠償
    金額，或免除之，民法第217條分別定有明文。查系爭事故
    之發生係因被告行向左偏未保持兩車並行之間隔，為肇事主
    因。原告超速，未注意車前狀況，為肇事次因等情，業如前
    述。本院審酌上請，認被告就系爭事故之發生應負70% 之責
    任，是依此計算，原告得向被告請求損害141,249 元（計算
    式：201,784 ×70% ＝141,249 元，元以下四捨五入），逾此
    部分之請求，不應准許。
八、綜上所述，原告依民法第192 條之1 侵權行為之法律關係，
    請求被告賠償141,249 元，及自110 年10月16日起至清償日
    止，按年息5%計算之利息，洵屬有據，應予准許，逾此金額
    之請求，即非有據，應予駁回。
九、據上論結，原告之訴為一部有理由，一部無理由，爰判決如
    主文。　　
中　　華　　民　　國　　111 　年　　3 　　月　　2 　　日
                          民事第一庭
                                審判長法  官  謝靜雯
                                      法  官  邱泰錄
                                      法  官  洪能超
以上正本證明與原本無異。
本件不得上訴。
中　　華　　民　　國　　111 　年　　3 　　月　　2 　　日
                                      書記官  黃瀚陞